【裁判字號】    95,家訴,108
【裁判日期】    951016
【裁判案由】    履行契約
【裁判全文】
臺灣板橋地方法院民事判決             95年度家訴字第108號
原      告  甲○○○
訴訟代理人  乙○○
原      告  丁○○
被      告  丙○○
上列當事人間請求履行契約事件，於民國95年9 月27日經言詞辯
論終結，本院判決如下：
    主      文
被告應給付原告甲○○○、丁○○各新台幣貳拾柒萬柒仟伍佰元
。
訴訟費用由被告負擔。
本件得假執行。
    事      實
甲、原告方面：
一、聲明：
    如主文所示。
二、陳述：
（一）被告與張在山、張金木、葉張壁珠、原告甲○○○、丁○
      ○均為被繼承人張文東之合法繼承人，雙方於民國93年10
      月23日簽訂遺產分割協議書，就張文東所遺不動產及現金
      達成遺產分割之協議，。
（二）被繼承人張文東生前遺留現金新台幣（下同）14,720,744
      元，係由被告及張在山、張金木管理，依協議書第四條約
      定，原告二人及另一繼承人葉張壁珠同意只各繼承其中之
      833,000 元，其他現金均由被繼承人之三名兒子及被告、
      張在山、張金木繼承，但上開金額於被告及張在山、張金
      木等人出售所有土地或領取徵收補償費任一價款後三日內
      ，被告及張在山、張金木應共同以現金一次支付完畢。
（三）嗣有關土地之分割均已依協議辦妥登記，被告及張在山、
      張金木於領取土地徵收補償費後，除張在山、張金木已給
      付原告二人各555,000 元，履行其給付義務外，被告至今
      仍不願按協議書第四條約定交付原告二人各277,500 元，
      屢經原告請求交付，被告仍置之不理。
（四）綜上，兩造既訂有上開協議，被告自有履行協議契約內容
      之義務，為此依上開協議書約定提起本訴，求為如聲明所
      示之判決。
三、證據：提出戶籍謄本5 件、遺產分割協議書影本1 份、台北
    縣板橋市公所函影本1 份、和解書影本1 份、計畫道路工程
    用地價購補償地價清冊影本1 份為證。
乙、被告方面：
一、聲明：駁回原告之訴。
二、陳述：
（一）被告承認有與原告二人、張在山、張金木、葉張壁珠共同
      簽立上開遺產分割協議書，被繼承人張文東生前遺留之現
      金14,720,744元，由被告及張在山、張金木管理、平分，
      依該協議書第四條約定，同意於被告及張在山、張金木等
      人出售所有土地或領取徵收補償費任一價款後三日內，與
      張在山、張金木共同以現金支付原告二人各833,000 元。
（二）被告承認有關土地之分割均已依協議辦妥登記，且被告及
      張在山、張金木均已領取土地徵收補償費，惟因被告在被
      徵收之土地上曾搭建鐵皮屋，為配合徵收乃自行予以拆除
      ，致受有損失，被告認為原告應補償被告此部分損失，然
      原告卻未為任何補償，加以被告沒錢給原告，故不願給付
      上開款項。
    理      由
一、原告主張其二人與被告、張在山、張金木、葉張壁珠均為被
    繼承人張文東之繼承人，雙方於93年10月23日簽訂遺產分割
    協議書，就張文東所遺不動產及現金達成遺產分割之協議之
    事實，業據原告提出戶籍謄本5 件、遺產分割協議書影本1
    份為證，並為被告所自認，堪認為真實。
二、原告主張被繼承人張文東生前遺留現金14,720,744元，由被
    告及張在山、張金木管理，依遺產分割協議書第四條約定，
    原告二人及另一繼承人葉張壁珠同意只各繼承其中之833,00
    0 元，其他現金均由被繼承人之三名兒子及被告、張在山、
    張金木繼承，但上開金額於被告及張在山、張金木等人出售
    所有土地或領取徵收補償費任一價款後三日內，被告及張在
    山、張金木應共同以現金一次支付完畢之事實，業據原告提
    出遺產分割協議書影本1 份、台北縣板橋市公所函影本1 份
    為證，復為被告所自認。另參酌該協議書第四條約定「下列
    現金合計新台幣14,720,744元，目前為張在山、張金木及張
    金木等三人先行管理，該現金由葉張壁珠、甲○○○及丁○
    ○各繼承新台幣833,000 元，‧‧‧上開金額應於張在山、
    張金木及丙○○等三人出售所有土地或領取徵收補償費任一
    價款後三日內，共同以現金壹次支付完畢。剩餘現金由張在
    山、張金木及丙○○等三人共同繼承。」等字樣以觀，自應
    認原告此部分之主張為真實。
三、原告主張嗣有關土地之分割均已依協議辦妥登記，被告及張
    在山、張金木於領取土地徵收補償費後，除張在山、張金木
    已給付原告二人各555,000 元，履行其給付義務外，被告至
    今仍不願按協議書第四條約定交付原告二人各277,500 元，
    屢經原告請求交付，被告仍置之不理之事實，業據原告提出
    台北縣板橋市公所函影本1 份、和解書影本1 份、計畫道路
    工程用地價購補償地價清冊影本1 份為證，且經被告自認無
    訛，自應認為真實。
四、被告雖辯以因被告在被徵收之土地上曾搭建鐵皮屋，為配合
    徵收乃自行予以拆除，致受有損失，原告應補償被告此部分
    損失，卻未為任何補償云云，然原告則主張彼等無任何補償
    之義務。經查，被告係於被繼承人張文東生前在張文東之土
    地上搭建鐵皮屋，嗣因配合土地徵收而自行拆除等情，為兩
    造所不爭執，應認此一事實與兩造簽訂之遺產分割協議書無
    涉。且被告係自行在被繼承人張文東之土地上搭建與拆除鐵
    皮屋，該土地既非原告所有，被告使用地上物即鐵皮屋時之
    獲益與拆除時之損失，亦核與原告無何關聯，自難令原告負
    補償或其他賠償之責任。是被告所辯，於法尚屬無據，委難
    採信。
五、按當事人間合法締結之契約，雙方均應受其拘束，除兩造同
    意或有解除原因發生外，不容一造任意反悔請求解約，最高
    法院19年上字第985 號判例可資參照。本件被告既與原告就
    被繼承人張文東所遺現金之分割方式達成協議，依當事人契
    約自由原則，被告自應依系爭遺產分割協議書第四條約定內
    容履行。從而，原告本於系爭遺產分割協議書之約定，請求
    被告給付原告二人各277,500 元，為有理由，應予准許。
六、末按所命給付之金額或價額未逾50萬元之判決，法院應依職
    權宣告假執行，民事訴訟法第389 條第1 項第5 款定有明文
    。本件命被告給付之訴訟標的價額未逾50萬元，揆諸上開規
    定，爰依職權併為假執行之宣告。
七、據上論結，本件原告之訴為有理由，依民事訴訟法第78條、
    第389 條第1 項第5 款之規定，判決如主文。
中    華    民    國    95    年    10    月    16    日
                  家事法庭    法  官  郭光興
以上正本證明與原本無異
如不服本判決，應於判決送達後20日內向本院提出上訴狀
中    華    民    國    95    年    10    月    19    日
                              書記官  翁子婷


司法院資訊處製作；財團法人民間司法改革基金會備份。
